【裁判字號】    89,台上,1193
【裁判日期】    890309
【裁判案由】    誣告等罪
【裁判全文】
最高法院刑事判決                              八十九年度台上字第一一九三號
    上  訴  人
    即 自訴 人  中華民國榮民協會
    兼右代表人  王運忠
    上  訴  人
    即 自訴 人  乙○○
    被      告  丙○○
                甲○○
右上訴人等因自訴被告等誣告等罪案件，不服台灣高等法院中華民國八十七年二月十
八日第二審判決（八十六年度上訴字第五五七六號，自訴案號：台灣台北地方法院八
十六年度自字第一九○號），提起上訴，本院判決如左：
    主  文
原判決關於丙○○、甲○○誣告部分均撤銷，發回台灣高等法院。
其他上訴駁回。
    理  由
一撤銷發回部分：
本件原判決以自訴人王運忠、乙○○自訴意旨略稱：被告丙○○、甲○○分別為中華
民國榮民協會前理事及前秘書長，其等二人僅因自訴人王運忠、乙○○於民國八十四
年七月二十二日下午，曾至中華民國榮民協會商討事情，即向台北市政府警察局中正
第二分局，誣指王運忠、乙○○偷竊甲○○放置於該協會辦公室抽屜內之新台幣（下
同）七千二百元及洋酒五瓶。幸經台灣台北地方法院檢察署檢察官明察秋毫，以該署
八十四年度偵字第二二七九０號，予以不起訴處分，因認被告等共同犯有刑法第一百
六十九條第一項之誣告罪嫌等情。惟經審理結果，認為不能證明被告等有被訴誣告犯
行，乃維持第一審諭知被告等無罪之判決，駁回王運忠、乙○○在第二審之上訴，固
非無見。
惟審理事實之法院，對於被告之犯罪證據，應從各方面詳予調查，以期發現真實，茍
非調查之途逕已窮，而被告之犯罪嫌疑仍屬不能證明，要難遽為無罪之判斷。本件由
卷附之台灣台北地方法院檢察署檢察官八十四年偵字第二二七九０號不起訴處分書以
觀，丙○○於該案係告發王運忠、乙○○、金鎔三人涉嫌於八十四年七月二十二日，
在中華民國榮民協會聚會後，竊取甲○○放在辦公桌抽屜內之七千元及洋酒五瓶（見
原審卷第十四頁）。而據王運忠、乙○○、金鎔指陳：甲○○因涉嫌意圖漁利，唆使
丙○○、姚豪俊對金鎔提起竊盜等罪告訴。並於訴訟期間，私下與金鎔會面，向金鎔
詐稱：可代向丙○○、姚豪俊說項，於訴訟中為有利於金鎔之供詞，要求金鎔給付數
萬元打點等語，致金鎔陷於錯誤，而向金鎔詐騙四萬元等情。經台灣台北地方法院檢
察署檢察官於八十六年十二月三十日，以八十六年偵字第一三六五五號，認甲○○涉
犯刑法第一百五十七條之挑唆訴訟罪嫌，及同法第三百三十九條第一項之詐欺罪嫌，
提起公訴等情，且有台灣台北地方法院檢察署檢察官八十六年偵字第一三六五五號起
訴書附卷可稽。則甲○○所涉犯該挑唆訴訟、詐欺案卷存證據暨審判結果如何，與本
件被告等是否誣告王運忠、乙○○、金鎔竊取系爭財物，尚非全無關聯，乃原審未就
此調查審酌，即遽謂被告等被訴誣告犯行，係屬不能證明，自有調查未盡之違誤。王
運忠、乙○○上訴意旨指摘原判決關於被告等誣告部分不當，非無理由，應認有發回
更審之原因。
二上訴駁回部分：
按刑事訴訟法第三百七十六條所列各罪之案件，經第二審判決者，不得上訴於第三審
法院，法有明文。本件被告甲○○被訴妨害人行使權利、業務侵占部分，自訴意旨係
指被告涉犯刑法第三百零四條第一項、第三百三十六條第二項（原判決誤載為第三百
三十六條第一項）之罪嫌。查該等之罪分別核屬刑事訴訟法第三百七十六條第一、三
款之案件。依首開說明，既經第二審判決，自不得上訴於第三審法院，自訴人中華民
國榮民協會竟復對之提起上訴，顯為法所不許。其上訴為不合法，應予駁回。
據上論結，應依刑事訴訟法第三百九十五條前段、第三百九十七條、第四百零一條，
判決如主文。
中      華      民      國    八十九    年      三      月      九      日
                              最高法院刑事第八庭
                                  審判長法官  吳  雄  銘
                                        法官  池  啟  明
                                        法官  石  木  欽
                                        法官  郭  毓  洲
                                        法官  吳  三  龍
      右正本證明與原本無異
                                              書  記  官
中      華      民      國    八十九    年      三      月     十六     日


司法院資訊處製作；財團法人民間司法改革基金會備份。
